臺灣臺中地方法院刑事判決　　　　　　100年度交易字第416號
公　訴　人　臺灣臺中地方法院檢察署檢察官
被　　　告　陳德耀
上列被告因過失傷害案件，經檢察官提起公訴（100年度偵字第5
466號），本院判決如下：
    主    文
陳德耀因過失傷害人，處拘役參拾日，如易科罰金，以新臺幣壹
仟元折算壹日。
    事  實
一、陳德耀於民國99年9月7日上午7時40分許，騎乘車牌號碼BZU
    -953號重型機車，沿台中縣神岡鄉（現改制為台中市神岡區
    ○○○路，由西往東方向行駛，途經中山路413號前，本應
    注意行駛時，駕駛人應注意車前狀況，並隨時採取必要之安
    全措施，而當時天氣晴、日間自然光線、路面無缺陷、無障
    礙物、視距尚稱良好，並無不能注意之情事，竟因當時車流
    量大，僅注意左側及正前方之人車動態，而疏未注意右前方
    之人車動態，適有年已80餘歲、當時未依規定行走在右側人
    行道之行人舒家易，徒步沿上開中山路同向（即亦由西往東
    ）行走在右側路邊邊線(實白線)附近，且未注意左右車輛動
    態，貿然身體向左而在中山路413號前踟躕不前，致陳德耀
    騎乘上開機車閃避不及，撞及舒家易之左腳踝、擦撞右手腕
    ，致其等2人均人車倒地，陳德耀因而受有雙側鎖骨閉鎖性
    骨折、臉部之開放性傷口及胸腹壁挫傷等傷害（傷害部分未
    據告訴），舒家易則受有左、右手腕擦傷（起訴書未記載）
    、左腳踝閉鎖性骨折、臉部撕裂性傷口、損傷後之蜘蛛網膜
    下出血、顱內出血等傷害。陳德耀於肇事後，犯行未被發覺
    前，於警員前往現場處理時，當場承認其為肇事者而自首犯
    罪。
二、案經舒家易之配偶舒田美定訴由台灣台中地方法院檢察署檢
    察官偵查起訴。
    理  由
一、證據能力：
(一)道路交通事故現場圖、道路交通事故調查報告表(一)(二)
    ，係警員到場處理本案交通事故所製作之紀錄文書，並無顯
    不信之情況，適為本案證據，依刑事訴訟法第159條之4第1
    款規定，應具證據能力。
(二)按從事業務之人於業務上或通常業務過程所須製作之紀錄文
    書、證明文書，除顯有不可信之情況外，得為證據，刑事訴
    訟法第159條之4第2款定有明文。卷附之行政院衛生署豐原
    醫院之病歷及診斷證明書，均係醫師執行醫療業務時，於診
    療過程中，依據醫師法之規定，製作病歷，該病歷即屬醫師
    執行業務時，業務上所製作之紀錄文書，而診斷證明書係依
    病歷所轉錄之證明文書，自仍屬本條項之證明文書，復無具
    體事證顯示該診斷證明書存有詐偽或虛飾之情事，核無該法
    條所定顯有不可信之特別情況，自得為證據。
(三)按關於非供述證據之物證，或以科學、機械之方式，對於當
    時狀況所為忠實且正確之記錄，性質上並非供述證據，均應
    無傳聞法則規定之適用；如該非供述證據非出於違法取得，
    並以依法踐行調查程序，即不能謂無證據能力（最高法院97
    年度臺上字第1401、6153號判決要旨參照）。卷附交通事故
    相片、被害人受傷相片，係依機器之功能，攝錄實物形貌而
    形成之圖像，並非人類意思表達之言詞或書面陳述，不含供
    述要素，當不在刑事訴訟法第159條第1項規定「被告以外之
    人於審判外之言詞或書面陳述」之範圍內，性質上亦應屬於
    非供述證據，無傳聞法則之適用，且非違背法定程序而取得
    ，與本案待證事實復具有自然之關連性，復經本院依法踐行
    調查程序，自有證據能力。
二、訊據被告陳德耀（下稱被告）對於前揭時、地，騎乘上開機
    車，於行經上開路段與被害人舒家易發生車禍事故，且被害
    人及其因此而受有上開傷害等事實，均不爭執。惟矢口否認
    有何過失傷害犯行，辯稱：當時伊在機車道上行駛，行經上
    開路段時，是被害人突然穿越馬路，伊反應不及，才會發生
    本件車禍事故等語。經查：
(一)被害人舒家易於前揭時、地，徒步行經上開路段，與被告騎
    乘車牌號碼BZU -953號重型機車發生車禍，因而受有上開傷
    害之事實，為被告所不爭執，並有道路交通事故現場圖1份
    、道路交通事故調查報告表(一)(二)各1張、被告道路交通事故
    談話紀錄表1份、道路交通事故現場照片24張等在卷可稽；
    又被害人因上開車禍事故而受有上開傷害等情，亦有行政院
    衛生署豐原醫院診斷證明書及其病歷各一份附卷可稽。是此
    部分之事實，應堪以認定。
(二)依道路交通事故現場圖（偵卷第13頁）及現場照片所示（同
    上卷第19、20、24、25、29頁）：被告機車刮地痕係自路邊
    邊線往內算0.8公尺處，往右偏（即往內車道）約5公尺距路
    邊邊線約2公尺，顯然發生車禍事故地點在台中市○○區○
    ○路413號前路邊邊線附近。而證人吳欣怡（在該處賣檳榔
    的小姐）於本院證稱略以：伊的檳榔店在早上6點就開始營
    業，通常在早上7、8點，車潮最多的時候會看到被害人，該
    路段右側有人行道可以通行，但被害人都走在路邊邊白線附
    近，有時走在路邊邊線上，有時會走出路邊邊線靠近車道那
    邊一點點，當時伊並未目擊到車禍，而是聽到「蹦」一聲後
    ，跑出來看，才知道發生車禍，伊出來時，看到被害人整個
    身體朝上，頭朝向伊店之方向（即往豐原方向）、身體是在
    朝白線上、斜著，被害人原先是躺著，一直起要起來，他拉
    著伊想要起來，伊有把他拉到旁邊一點點，發現他頭上正面
    有傷痕、左邊腳踝也有受傷等語（見本院100年6月27日審判
    筆錄），益徵本件車禍事故發生在上開地點之路邊邊線附近
    ，被害人並未走在人行道上。再者，依被告於99年9月21日
    警詢(即交通事故談話紀錄表)時供稱略以：我當時走中山路
    西往東直行，未發現對方行人，當行駛至肇事地點時，不知
    道如何發生交通事故等語（見偵卷第16頁）、於檢察官偵查
    時則供稱：99年9月7日早晨吃完早餐後往豐原上班，那是我
    每天必經路段，．．當時我左邊車流量很大，我沒有注意右
    邊人行道上有人穿越馬路，走到機車道上等語（見偵查卷第
    37頁）、於本院準備程序亦供承：因伊注意左方及前方的車
    ，右邊．．伊未及注意等語。依此可知，被告確有當時因車
    流量大，僅注意左側及正前方之人車動態，而未注意右前方
    之人車動態之情。復依被害人之病歷所示：被害人左邊腳踝
    及右手腕正面側邊、左手腕背面均受有傷害，身體其他部位
    （不含頭部）並無其他擦撞傷，且左邊腳踝正面側邊為單點
    受傷，顯然其係遭輕碰撞，再參之被害人也是頭部單純撞傷
    ，而未見擦傷，身體部位除上開傷勢外，並無擦傷之情，足
    見被害人於發生車禍之際，並非處於行走之狀態，且應係面
    有朝向對面，始會有上開傷勢，否則傷勢應係背面，且會有
    多處擦傷。從而，被害人應係徒步沿上開中山路同向（即亦
    由西往東）行走在右側路邊邊線(實白線)附近，且未注意左
    右車輛動態，貿然身體向左而在中山路413號前踟躕不前，
    致與僅注意左側及正前方之人車動態，而疏未注意右前方之
    被告陳德耀所騎乘之機車發生車禍，並致被害人舒家易受有
    上開傷勢。
(三)被告雖辯稱：是被害人突然穿越馬路，伊反應不及，才會發
    生本件車禍云云。惟，被害人若有穿越馬路之動作，被害人
    應處於行走之狀態，以被害人之習慣係行走於路邊邊線，被
    撞及應有諸多擦傷之處，而非固定幾處傷勢而已，已如上述
    ，且依被告上開所述，當時左邊車流量很大，被害人如何能
    穿越實有可疑，是被告此部分之辯解與事證並不相符，並不
    足採信。
(四)按「汽車行駛時，駕駛人應注意車前狀況...，並隨時採取
    必要之安全措施。」，道路交通安全規則第94條第3項亦有
    明定，依同規則第2第1項第1款規定，此一規定於機車駕駛
    人亦適用之。被告騎乘上開機車，自應遵守上開規定。被告
    領有普通重型機車駕駛執照，對於上開規定自難諉為不知。
    又被告雖有行駛於肇事路段道路之路權，但車輛不論汽車或
    機車，均屬動力交通工具，若不慎與人發生任何擦撞、碰觸
    ，極可能致人命或身體之重大危害，是基於對於人之生命、
    身體之維護與尊重，道路交通安全規則中對於車輛之駕駛人
    課予較高之注意義務，任何車輛駕駛人駕車行駛於道路，均
    應提高警覺，隨時注意在其前方扇形範圍內之所有人車動態
    ，以避免發生危險，因此，被告自不得以其擁有路權，即可
    無視於周遭行人、車輛之安全，是被告雖行駛在車道內，亦
    負有上開注意義務。又依，卷附道路交通事故調查表(一)
    所示，當時天候為晴，日間自然光線、路面無缺陷、無障
    礙物、視距尚稱良好，並無不能注意之情事，竟因當時車流
    量大，僅注意左側及正前方之人車動態，而疏未注意右前方
    之人車動態，致與被害人發生碰撞，被告就上開車禍之發生
    顯有過失。而被害人因本件車禍摔倒在地，受有前述傷害，
    則被告之過失行為與告訴人之受傷間，顯有相當因果關係。
    至於被害人雖同時亦有未依規定行走在人行道（參道路交通
    安全規則第133條）上及貿然踟躕不前之過失，其對本件車
    禍之發生，亦顯有過失，然此可作為被告量刑之參考，或被
    害人是否成立民事上與有過失之問題，與被告是否構成本件
    過失傷害犯行無涉，併此敘明。
(五)綜上所述，被告所辯並不足採信，本件事證明確，被告過失
    傷害犯行，應堪認定。
三、核被告所為，係犯刑法第284條第1項前段之過失傷害罪。又
    被告於肇事後，犯罪未經發覺前，向前去現場處理道路交通
    事故之警員林國梁坦承為肇事者之事實，業據證人即到場處
    理員警林國梁到庭證述在卷，應認符合自首之要件，被告嗣
    並接受調查裁判，顯已合於刑法第62條前段自首規定之要件
    ，故依該條規定減輕其刑。爰審酌被告本件車禍事故之發生
    ，其肇事之原因在於雙方各有上述之過失所致，其與被害人
    均有受傷，尚未與被害人或家屬達成和解，以及其智識程度
    、品行及犯後態度等一切情狀，量處如主文所示之刑，並諭
    知易科罰金之折算標準。
據上論斷，據上論斷，應依刑事訴訟法第284條之1、第299條第1
項前段，刑法第284條第1項前段、第62條前段、第41條第1項前
段，刑法施行法第1條之1，判決如主文。
本案經檢察官楊朝嘉到庭執行職務。
中    華    民    國   100    年    7     月    4     日
                  刑事第四庭    法  官  吳進發
以上正本證明與原本無異。
如不服本判決應於收受送達後10日內向本院提出上訴書狀，並應
敘述具體理由；其未敘述上訴理由者，應於上訴期間屆滿後20日
內向本院補提理由書（均須按他造當事人之人數附繕本）「切勿
逕送上級法院」。
                                書記官  林淑慧
中    華    民    國   100    年    7     月    4     日
附錄論罪科刑法條
中華民國刑法第284條
（過失傷害罪）
因過失傷害人者，處 6 月以下有期徒刑、拘役或 5 百元以下罰
金，致重傷者，處 1 年以下有期徒刑、拘役或 5 百元以下罰金
。
從事業務之人，因業務上之過失傷害人者，處 1 年以下有期徒
刑、拘役或 1 千元以下罰金，致重傷者，處 3 年以下有期徒刑
、拘役或 2 千元以下罰金。